【裁判字號】    90,裁,391
【裁判日期】    900608
【裁判案由】    給付保險費
【裁判全文】
最  高  行  政  法  院  裁  定                      九十年度裁字第三九一號
    抗  告  人  勞工保險局
    代  表  人  甲○○
    訴訟代理人  俞堯乾律師
右抗告人因與相對人喬代企業股份有限公司間給付保險費事件，對於中華民國九十年
一月二十九日臺中高等行政法院八十九年度訴字第七二○號裁定，提起抗告。本院裁
定如左︰
    主  文
抗告駁回。
抗告訴訟費用由抗告人負擔。
    理  由
一、本件原法院以：依行政訴訟法第一百零七條第一項第十款規定，原告之訴，有不
    備其他要件者，行政法院應以裁定駁回之。而行政執行法第十一條第一項第三款
    規定，義務人依法令負有公法上金錢給付義務，經以書面通知限期履行，逾期不
    履行，經主管機關移送者，由行政執行處就義務人之財產執行之。又關於勞工保
    險費，勞工保險條例第十六條第一項第一、二、三款，已定有履行期間，同條例
    第七十條第一項前段並規定得寬限十五日。關於滯納金，雖未定有履行期間，然
    抗告人均已書面通知義務人限期繳納，該限期繳納之書面，符合行政執行法第十
    一條第一項第三款規定。本件抗告人可依該規定移送該管行政執行處逕為執行，
    無須訴請判命相對人為給付。本件抗告人之起訴欠缺提起行政訴訟之要件，乃裁
    定駁回抗告人之訴，經核於法並無違誤。
二、抗告意旨以行政執行法係民國九十年一月一日起施行，抗告人於該法施行前提起
    行政訴訟，依法律不溯既往原則，及裁判應適用最有利於當事人之法律原則，原
    法院自應依法為實體審理。且勞工保險條例第十七條第二項未如全民健康保險條
    例第三十條第二項規定，得移送法院強制執行，抗告人無移送行政執行處逕為執
    行之依據。況關於勞工保險契約之性質，尚有爭議，且法務部所屬行政執行署，
    亦拒絕受理此類執行案件，抗告人有提起訴訟之必要，而原法院未請司法統一解
    釋，即認本件欠缺權利保護要件，亦有不當等由，求為廢棄原裁定，發回臺北高
    等行政法院更為審理等語。
三、按勞工保險條例第十七條第二項前段：「加徵前項滯納金十五日後仍未繳納者，
    保險人應就其應繳之保險費及滯納金，依法訴追。」因於行政執行法公布施行前
    ，苟無法院之裁判作為執行名義，或有法律之明文，普通法院之民事執行處無從
    僅依保險人之限期履行書面據以對勞工保險費、滯納金之債務人實施強制執行，
    故制定此項規定，從而抗告人自有依前開法律規定向普通法院民事庭起訴，或聲
    請依督促程序發支付命令之必要。惟行政執行法業於八十七年十一月十一日公布
    ，並經行政院以命令定自九十年一月一日起施行，該法第十一條第一項第三款定
    有公法上金錢給付義務經以書面通知限期履行，得逕由主管機關移送執行之明文
    ，則勞工保險之保險人原有起訴請求命債務人給付保險費等之必要，因行政執行
    法之施行而不存在。本件抗告人應可依前開行政執行法規定，移送該管行政執行
    處逕為執行，無須向法院訴請判決命對造為給付，重新取得執行名義。如其提起
    訴訟係不備起訴其他要件，該要件為裁判要件，應於裁判前具備。本件原法院裁
    定時，行政執行法業已施行，抗告人並無提起訴訟請求判命給付保險費及滯納金
    之必要，抗告人於原法院起訴所應具備之要件既有欠缺，且無從補正，原裁定以
    其不具提起行政訴訟之要件，而予裁定駁回，洵無違誤，抗告意旨仍主張原法院
    應為實體判決，求為廢棄原裁定，為無理由，應予駁回。
四、依行政訴訟法第二百七十二條、第一百零四條、民事訴訟法第四百九十二條第一
    項、第九十五條、第七十八條，裁定如主文。
中    華    民    國     九十        年      六      月       八        日
                    最 高 行 政 法 院  第 一 庭
                                審 判 長 法  官      黃  綠  星
                                         法  官      高  啟  燦
                                         法  官      蔡  進  田
                                         法  官      黃  璽  君
                                         法  官      廖  宏  明
右  正  本  證  明  與  原  本  無  異
                                         法院書記官  邱  彰  德
中    華    民    國     九十        年      六      月      十一       日


司法院資訊處製作；財團法人民間司法改革基金會備份。
